【裁判字號】    99,交聲,639
【裁判日期】    991231
【裁判案由】    違反道路交通管理處罰條例聲明異議
【裁判全文】
臺灣士林地方法院交通事件裁定         99年度交聲字第639號
原處分機關  臺北市交通事件裁決所
異  議  人
即受處分人  孫永漢
上列異議人即受處分人因違反道路交通管理處罰條例案件，對於
臺北市交通事件裁決所於民國99年4月16日所為之處分（北市裁
罰字第裁22-A1A238734號）聲明異議，本院裁定如下：
      主  文
原處分撤銷。
孫永漢汽車駕駛人，撞傷正執行交通勤務中之警察，應吊銷駕駛
執照，三年內不得考領駕駛執照，並處新臺幣萬元罰鍰。
      理  由
一、按汽車駕駛人，駕駛汽車有下列情形之一者，吊銷其駕駛執
    照：二、抗拒執行交通勤務之警察或依法令執行交通稽查人
    員之稽查，因而引起傷害或死亡。三、撞傷正執行交通勤務
    中之警察。汽車駕駛人，駕駛汽車有前項第2款、第3款情形
    之一者，並處新臺幣（下同）3 萬元以上6 萬元以下罰鍰，
    道路交通管理處罰條例第61條第1 項第2 款、第3 款及第2
    項定有明文。又按汽車駕駛人，曾依第61條第1 項第2 款規
    定吊銷駕駛執照者，終身不得考領駕駛執照。汽車駕駛人，
    曾依第61條第1 項第3 款規定吊銷駕駛執照者，3 年內不得
    考領駕駛執照，同條例第67條第1 項、第2 項亦有明文。
二、原處分意旨略以：異議人即受處分人孫永漢於民國99年1月1
    0日晚間8時0分許，騎乘車牌號碼CIS-071號重型機車，行經
    臺北市萬華區○○○路○段39號前，因有「抗拒執行交通勤
    務警察之稽查，因而引起傷害」之違規行為，經臺北市政府
    警察局交通警察大隊員警製單舉發，並查證違規屬實，爰依
    道路交通處罰條例第61條第1項第2款、第2項及第67條第1項
    前段等規定，裁處罰鍰4 萬5 千元，並吊銷駕駛執照，終身
    不得考領駕駛執照。
三、異議意旨略以：異議人孫永漢於前開時地遭員警凌忠徵攔檢
    ，欲將車靠邊停到員警身旁時，不慎催到油門，致機車往前
    行駛，後照鏡勾到員警之無線電背帶，員警因此滑倒受傷，
    異議人並非抗拒稽查，也非惡意衝撞員警，為此聲明異議等
    語。
四、經查：
  (一)異議人酒後於前揭時間行經上開地點，為證人即臺北市政府
    警察局刑事警察大隊特勤中隊員警凌忠徵攔停稽查時，因騎
    乘機車往前行駛，後照鏡勾到證人凌忠徵之無線電背帶，致
    其倒地並受有下巴擦傷、右手第3 趾關節擦傷之傷害，而為
    警舉發酒後駕車肇事、因抗拒稽查而致人受傷等情，有臺北
    市政府警察局舉發違反道路交通管理事件通知單2 紙存卷可
    參（見本院卷第7 至8 頁），嗣異議人因前揭酒後駕車犯行
    ，經臺灣臺北地方法院以99年度北交簡字第213 號判決判處
    罰金10萬元，如易服勞役，以1,000 元折算1 日；又其騎車
    前行致證人凌忠徵倒地成傷乙案，亦因證人凌忠徵撤回告訴
    ，經臺灣臺北地方法院檢察署檢察官以99年度偵字第2685號
    為不起訴處分確定等情，有聯合醫院中興院區診斷證明書、
    臺灣臺北地方法院以99年度北交簡字第213 號判決書（見臺
    灣臺北地方法院99年度北交簡字第213 號卷第6 頁）及臺灣
    臺北地方法院檢察署檢察官99年度偵字第2685號不起訴處分
    書在卷可憑（見臺灣臺北地方法院檢察署99年度偵字第2685
    號卷第49頁、第26頁，下稱偵卷），應堪認定。
  (二)異議人雖以前開情辭置辯，惟證人凌忠徵於警詢中證稱：執
    行盤檢勤務時，見異議人停紅綠燈時滿臉通紅、車身晃動，
    伊走向前亮起指揮棒要他靠邊受檢，該男子加速油門啟動時
    ，左邊後照鏡勾到伊的無線電背帶致伊受傷等語（見偵卷第
    13頁），且其所提出之職務報告復記載：職等見該重機車停
    妥後，正欲向前盤查之際，惟該男子即刻加速油門由武昌街
    右轉環河南路逃逸，而勾到職之無線電背帶等語（見偵卷第
    27頁），則異議人受攔檢時，是否停妥車輛準備受檢，抑或
    加速逃逸，顯屬有疑。再觀諸本院當庭勘驗異議人於99 年1
    月10日臺北市政府警察局萬華分局交通分隊交通事故談話紀
    錄表之錄音光碟結果：「（問：我們同事就攔你，然後後來
    勒？你有停下來嗎？）沒有... （問：... 我們同事攔你，
    你怎麼不停下來勒，什麼原因，因為有喝酒是不是？）怕酒
    還沒退啊，等了4 、5 個小時了，怕有喝酒。（問：那你是
    大概幾點喝的，在哪裡喝的？）3 點結束的」，有本院99年
    11月2 日勘驗筆錄存卷可參，足見異議人當時已知悉證人凌
    忠徵係在執行勤務，猶仍蓄意逃避攔停受檢甚明。惟依本案
    卷證以觀，尚無異議人積極抗拒員警執行職務之具體事證，
    是自不得僅以證人凌忠徵嗣後成傷乙情，遽為不利於異議人
    之認定。
  (三)按道路交通管理處罰條例第61條第1 項第2 款規定，汽車駕
    駛人抗拒執行交通勤務之警察或依法令執行交通稽查人員之
    稽查，因而引起傷害或死亡，吊銷其駕駛執照，惟此項交通
    違規責任之成立，必須以汽車駕駛人有「抗拒」之行為為前
    提，倘欠缺抗拒之意思或行為，即難逕以此項違規責任相繩
    。此所謂抗拒，應指汽車駕駛人以積極、作為之手段，排除
    交通執法人員之稽查，始足當之。倘僅以消極的方法，不服
    從指揮或稽查，或不聽制止，或拒絕受檢，駕車逸去，則屬
    同條例第60條處罰之範疇，若因此撞傷正執行交通勤務中之
    警察，則應依同條例第61條第1 項第3 款予以吊銷駕駛執照
    ，並依同條例第67條第2 項規定，3 年內不得考領駕照，尚
    不得援引同條例第61條第1 項第2 款、第67條第1 項加以處
    罰。本件原處分機關雖以異議人違反第61條第1 項第2 款之
    規定而為上開裁罰，惟當時異議人並未積極對執勤警員施以
    何等不法腕力，已如前述，且依卷內一切資料，仍無法證明
    受處分人有抗拒稽查而傷害之行為，從而，原處分機關依道
    路交通管理處罰條例條第61條第1 項第2 款、第2 項及第67
    條第1 項前段之規定，裁處異議人罰鍰4 萬5 千元及終身不
    得考領駕駛執照，即有違誤。又本件異議人確有「拒絕停車
    接受交通勤務警察之稽查而逃逸」之違規行為，且有「撞傷
    正執行交通勤務中之警察」之行為結果，依前揭說明，應依
    同條例第61條第1 項第3 款、第2 項及第67條第2 項吊銷其
    駕駛執照，3 年內不得考領駕駛執照，並依違反道路交通管
    理處罰條例統一裁罰基準表之規定處異議人3 萬元罰鍰。
  (四)末按94年2月5日公布，並於同日施行之行政罰法第26條規定
    ：「一行為同時觸犯刑事法律及違反行政法上義務規定者，
    依刑事法律處罰之。但其行為應處以其他種類行政罰或得沒
    入之物而未經法院宣告沒收者，亦得裁處之。前項行為如經
    不起訴處分或為無罪、免訴、不受理、不付審理之裁判確定
    者，得依違反行政法上義務規定裁處之」。而所謂「其他種
    類行政罰」，係指違反行政法上之義務應受裁罰性之不利處
    分，依行政罰法第2 條規定，包括「剝奪或消滅資格、權利
    」之處分如吊銷證照或其他剝奪或消滅一定資格或權利之處
    分。究其立法目的，一行為同時觸犯刑事法律及違反行政法
    上義務規定時，由於刑罰與行政罰同屬對不法行為之制裁，
    而刑罰之懲罰作用較強，故依刑事法律處罰，即足資警惕時
    ，實無一事二罰再處行政罰之必要，且刑事法律處罰，由法
    院依法定程序為之，較符合正當法律秩序，應予優先適用，
    但罰鍰以外之沒入或其他種類行政罰，因兼具維護公共秩序
    之作用，為達行政目的，行政機關仍得併予裁處。本案異議
    人抗拒執行交通勤務警察之稽查，因而引起傷害之違規行為
    ，雖經臺北市政府警察局以過失傷害罪嫌移送臺灣臺北地方
    法院檢察署偵辦，惟業因告訴人凌忠徵撤回告訴，由檢察官
    做成不起訴處分確定在案，則依上揭說明，原處分機關就受
    處分人上開違規行為，仍可逕行裁處罰鍰，此部分裁決核與
    行政罰法第26條之立法意旨相符。至於道路交通管理處罰條
    例第61條第1 項第3 款、第67條第2 項所定吊銷駕駛執照，
    3 年內不得考領駕駛執照部分，性質上與刑罰所定「自由刑
    」、「罰金刑」不同，核屬「其他種類行政罰」，依行政罰
    法第26條第1 項但書規定，無一事二罰之問題，並經本院調
    查事實無訛，自得逕予裁罰，附此敘明。
五、綜上所述，異議人於上開時地騎乘機車並無「抗拒執行交通
    勤務警察之稽查」之違規行為，而係「拒絕停車接受交通勤
    務警察之稽查而逃逸」，並有「撞傷正執行交通勤務中之警
    察」之行為結果，則原處分機關依道路交通管理處罰條例條
    第61條第1 項第2 款、第2 項及第67條第1 項前段之規定，
    裁處異議人罰鍰4 萬5 千元及終身不得考領駕駛執照，即有
    違誤，故應撤銷原處分，改諭知如主文第2 項所示之處罰。
據上論斷，應依道路交通事件處理辦法第19條，裁定如主文。
中    華    民    國    99    年    12    月    31    日
                        交通法庭法  官  蘇怡文
以上正本證明與原本無異。
如不服本裁定應於送達後5日內向本院提出抗告狀。
                                書記官  林宗勳
中    華    民    國    99    年    12    月    31    日

司法院資訊處製作；財團法人民間司法改革基金會備份。
